【裁判字號】    99,交易,470
【裁判日期】    991028
【裁判案由】    過失傷害
【裁判全文】
臺灣板橋地方法院刑事判決             99年度交易字第470號
公  訴  人  臺灣板橋地方法院檢察署檢察官
被      告  甲○○
上列被告因過失傷害案件，經檢察官提起公訴（九十九年度偵字
第一三二九九號），本院判決如下：
    主  文
甲○○無罪。
    理  由
一、公訴意旨略謂：被告甲○○係計程車司機，為從事駕駛業務
    之人。其於民國九十八年十一月八日上午十時四十五分許，
    駕駛車牌號碼３５７－ＥＺ號營業小客車，沿臺北縣板橋市
    城林橋往樹林市方向行駛，於行經城林橋時，原應注意橋樑
    、隧道、圓環、障礙物對面、鐵路平交道、人行道、行人穿
    越道、快車道等處，不得臨時停車，而依當時天候晴、路面
    無缺陷，視距良好，又無不能注意之情形，竟疏於注意及此
    ，因懷疑車輛之引擎故障，即冒然將車子停放在城林橋上，
    亦未豎立任何車輛故障標誌；適有乙○○騎乘車號３２５－
    ＢＢＶ號之普通重型機車，沿同向駛來，理應注意車前狀況
    ，並隨時採取必要之安全措施，且不得超速行駛，而依當時
    情形，並無不能注意之情事，亦因疏未注意車前狀況，行駛
    至城林橋第二二二七九號燈桿前車道時，迨發現被告甲○○
    停放之車輛時，已閃煞不及，遂撞擊該計程車之後側而倒地
    ，因此受有右側遠端橈骨骨折、左食指近端指骨骨折、門齒
    斷裂合併下唇撕裂傷之傷害。案經被害人乙○○訴由臺北縣
    政府警察局板橋分局移送臺灣板橋地方法院檢察署檢察官偵
    查起訴，因認被告所為，涉犯刑法第二百八十四條第二項前
    段之業務過失傷害罪嫌。
二、公訴人認被告甲○○涉犯上開過失傷害犯行，無非以被告甲○○之自白，告訴人乙○○於警詢時及偵查中之指訴，及財
    團法人恩主公醫院出具之診斷證明書、道路交通事故現場圖
    、道路交通事故調查報告表、交通事故談話紀錄表各一份，
    肇事現場暨車損照片十張等證據，並認被告在禁止停車之橋
    樑上任意停車，且未放置警告標誌，為其主要之論據。
三、有關證據能力之說明：
    按被告以外之人於審判外之言詞或書面陳述，除法律有規定
    者外，不得作為證據；又被告以外之人於審判外之陳述，雖
    不符合同法第一百五十九條之一至第一百五十九條之四之規
    定，但經當事人於審判程序同意作為證據，法院審酌該言詞
    陳述或書面陳述作成時之情況，認為適當者，亦得為證據。
    當事人、代理人或辯護人於法院調查證據時，知有第一百五
    十九條第一項不得為證據之情形，而未於言詞辯論終結前聲
    明異議者，視為有前項之同意，刑事訴訟法第一百五十九條
    第一項及第一百五十九條之五分別定有明文。經查，本判決
    下列所引用之各該被告以外之人於審判外之陳述（包含書面
    陳述），雖屬傳聞證據，但檢察官及被告於本院準備程序及
    審判期日中，均同意此部分之證據有證據能力，且迄至言詞
    辯論終結前亦未撤回前開同意，本院審酌上開證據資料製作
    時之情況，尚無違法不當及證明力明顯過低之瑕疵，亦認為
    以之作為證據應屬適當，揆諸前開刑事訴訟法第一百五十九
    條之五規定，認前揭證據資料均有證據能力。
四、次按，犯罪事實應依證據認定之，無證據不得認定犯罪事實
    ；又不能證明被告犯罪或其行為不罰者，應諭知無罪之判決
    ，刑事訴訟法第一百五十四條第二項、第三百零一條第一項
    分別定有明文。又認定不利於被告之事實，須依積極證據，
    苟積極證據不足為不利於被告事實之認定時，即應為有利於
    被告之認定，更不必有何有利之證據，最高法院三十年上字
    第八一六號判例要旨可資參照。訊據被告固坦承於上揭時地
    因車輛損壞暫停路邊，遭告訴人乙○○自後方撞擊之事實不
    諱，但堅決否認被訴過失傷害之犯行，辯稱：伊行經城林橋
    上，突聽聞引擎處有異音，遂將車輛緊靠路邊查看，甫停妥
    尚未及下車，即遭告訴人乙○○自後方撞擊，本案係告訴人
    乙○○未注意車前狀況所致，伊係因車輛故障不得己作此暫
    停之處置，對本件車禍之發生並無相當相因果關係，伊無過
    失等語。
五、經查：
（一）被告係計程車司機，於九十八年十一月八日上午十時四十
      五分許，駕駛車牌號碼３５７－ＥＺ號營業用小客車，沿
      臺北縣板橋市經城林橋往樹林市方向行駛，於行經城林橋
      上時，因聽聞車前引擎室內發出喀喀作響之異音，旋自道
      路中線車道徐行至外側車道第二二二七九號燈桿前暫停，
      並開啟前擋引擎室開關，尚未及下車查看，適告訴人乙○○騎乘車號３２５－ＢＢＶ號重機車搭載丙○○自後方同
      向駛來，因告訴人乙○○偏頭查看照後鏡，探詢友人王俊
      良行蹤，無視車前狀況，旋自該計程車之正後側撞擊倒地
      ，告訴人乙○○因此受有右側遠端橈骨骨折、左食指近端
      指骨骨折、門齒斷裂合併下唇撕裂傷之傷害等情（另乘客
      丙○○亦受傷，但未據告訴），業據被告於警詢時及偵審
      中供承在卷，核與證人乙○○、丙○○證述之情節相符，
      並有恩主公醫院診斷證明書、道路交通事故現場圖、現場
      草圖、道路交通事故調查報告表（一）（二）、交通事故
      談話紀錄表（王俊良）各一份，肇事現場暨車損照片十張
      在卷可稽，自屬實在。
（二）公訴人指被告不得停靠橋樑，且未放置任何警告標誌，對
      本案之發生顯有過失云云；而被告甲○○則辯稱：係因行
      車中聽聞引擎處發出異音，始停靠路邊，未及下車放置標
      誌即遭告訴人乙○○自後方追撞等語。按橋樑不得臨時停
      車，固為道路交通管理處罰條例第一百十一條第一項第一
      款所明定，究其原因在此地點常為聯絡兩地之通道，且一
      般較兩端接攘之道路狹窄，為交通安全起見而作此規定，
      但此項違反行政罰之行為，不必然可等同被告之過失，或
      其行為與損害之因果關係。而證人即車輛技工曾再利於本
      院審理中到庭證稱：伊係臺北縣土城市○○路○段一八九
      號「天王汽車修理廠」負責人，伊不知本件車禍發生之時
      間，但事後係被告自己開車過來修理。伊發現車子後面之
      保險桿、後行李箱、擋風玻璃破掉，車頂亦凹陷，施以鈑
      金及烤漆修復；另引擎部分被告表示有異音，伊檢查後發
      現係冷氣風扇故障，予以更換。風扇有兩種，一種是水箱
      散熱風扇，一種是冷氣風扇，冷氣風扇壞掉是有風，但不
      涼，若係水箱散熱風扇壞掉則引擎溫度會飆高。汽車行駛
      時，冷氣風扇壞掉會發出異音，但不會影響行車安全，被
      告係將車開至店內修理，故引擎本身沒有問題。本次檢修
      一共修了二萬多元，其中風扇部分差不多一千元出頭等語
      （見九十九年九月三十日審理筆錄第五至七頁），是被告
      辯稱在行車時聽聞引擎室發出喀喀作響之異音乙節非虛。
      又本件係事後經證人曾再利之檢修，始確認僅係冷氣風扇
      故障，尚未影響行車安全，但亦證稱風扇故障確會發出異
      音。故在本件「事發」之時，被告在行車間忽聽聞前方引
      擎室發出作響異音，並不知究係何種情形，鑑於引擎室係
      車輛之重要部位，為免繼續行駛致損壞擴大，甚至因此釀
      成災害（如引發火災），在情況不明下旋自中線車道移至
      外側車道並緊臨路邊停靠，其處置實符合一般事理。況依
      現場照片及現場圖所示（見偵卷第二十一頁，第三十至三
      十四頁），雖城林橋屬「橋粱」路段，但現場為三車道之
      路寬，而被告係自中線車道移車至最外側車道，並緊臨路
      旁人行道停放，第三車道仍留有一半以上之空間供後車通
      行，此觀事發時跟隨告訴人乙○○車後之王俊良得閃越自
      明（告訴人乙○○即係因查看照後鏡，找尋王俊良所在，
      致未見車前狀況），是被告甲○○行為時停車已盡其注意
      之能事，並採對當時交通影響最小之方式為之。再觀諸卷
      附道路交通事故調查報告表（一）所載，事發時天候晴朗
      、路面無缺陷，視距良好；另告訴人乙○○於審理中證稱
      ：當時是假日，路上車流量不多等語，此亦與現場照片顯
      示之情形相符，則被告雖停車在橋樑上，但對當時之交通
      實質之影響不大。而告訴人乙○○亦證稱：因偏頭查看照
      後鏡，在車禍前完全未看見被告等語。是前方若有其他車
      輛行車速度稍慢，依告訴人完全無視前方之行車模式，仍
      不免發生車禍。易言之，本件車禍之發生係告訴人乙○○
      未注意車前狀況所致。
（三）又公訴人指被告車輛故障未放置警告標誌，容有過失；另
      告訴人乙○○亦於本院證稱：撞倒後爬起來，未見被告車
      輛閃雙黃燈云云（見本院審判筆錄第三頁）。惟被告在警
      詢及警員談話筆錄中即已供稱：有閃雙黃燈（見偵卷第五
      、十二頁），而告訴人乙○○係在本院審理中，在接受檢
      察官訊問時始為上開陳述，其真實性已屬可疑。況一般而
      言，發生車禍，第一時間應係查看究發生何事（因不知撞
      到何物），注意當事人之傷勢，而告訴人乙○○在對撞擊
      位置均無法明確陳述之情形下，竟去查看對方燈號之情形
      ，事後在相關之調查中，亦未對此事加以陳述，遲至審理
      中經檢察官訊問，始提及被告未閃雙黃燈云云，其此部分
      之證詞當無可採。又被告既已將車輛移至路邊，其目的當
      係為下車查看車況，而依車禍發生時被告仍在車上之情形
      ，可證其未及下車即遭告訴人乙○○撞擊之辯解為可採。
      被告既未及下車，則要求其在車後放置警告標誌實無期待
      可能性。況告訴人乙○○係「完全未看前方」行車，此與
      因視線不良，可以警告標誌提醒之情形並不相同。而告訴
      人乙○○亦坦承在「車禍前完全未看到有車輛，撞到以後
      才知道」，故本件縱有未放置警告標誌、未閃雙黃燈（此
      部分被告供稱有閃雙黃燈）之情形，亦與車禍之發生無涉
      。
（四）按因過失傷害人者，處六月以下有期徒刑、拘役或五百元
      以下罰金，致重傷者，處一年以下有期徒刑、拘役或五百
      元以下罰金。從事業務之人，因業務上之過失傷害人者，
      處一年以下有期徒刑、拘役或一千元以下罰金，致重傷者
      ，處三年以下有期徒刑、拘役或二千元以下罰金；刑法第
      二百八十四條定有明文；此所謂「過失」係指行為人雖非
      故意，但按其情節應注意，並能注意，而不注意；或行為
      人對於構成犯罪之事實，雖預見其能發生而確信其不發生
      者。換言之，若被告並未違反注意義務，或事故之發生與
      其注意義務之違反無關，即難令負過失罪責。公訴人認被
      告之過失，在禁止停車之橋樑上臨時停車，及因懷疑車輛
      之引擎故障，停車未豎立任何車輛故障標誌。上揭二行為
      在客觀情狀固違反道路交通管理處罰條例之規定，但此僅
      係違反交通監理機關對行車安全之管理，應否受行政罰之
      問題，但對車禍發生之責任如何，仍應審酌其行為與結果
      間是否有相當因果關係而定，非謂「違反交通規則」必發
      生車禍，而認雙方有因果關係。而依事發當時天候晴朗、
      路面寬敞、無缺陷，視距良好等路況，在一般情形，被告
      之行為並不會導致車禍之發生，本件車禍實係告訴人乙○○未注意前方車況所致。是被告縱有行政法上之違規行為
      ，亦與本件車禍之發生無相當因果關係。
六、按刑事訴訟採證據裁判原則，認定事實所憑之證據，須於通
    常一般之人均不致於有所懷疑，達到確信其為真實之程度者
    ，始足當之；倘其證明之程度，尚有合理之懷疑存在時，仍
    不能據為被告有罪之認定。又檢察官就被告犯罪事實，應負
    舉證責任，並指出證明之方法，刑事訴訟法第一百六十一條
    第一項亦定有明文，因此，檢察官對於起訴之犯罪事實，應
    負實質之舉證責任。倘其所提出之證據，不足為被告有罪之
    積極證明，或其闡明之證明方法，無從說服法院形成被告有
    罪之心證，基於無罪推定之原則，自應為被告無罪之諭知。
    本案公訴人所舉之諸項證據，並不足以認定被告甲○○之行
    為與告訴人乙○○車禍受傷間有相當因果關係，不能證明其
    犯罪。此外，復查無其他積極證據足資證明被告甲○○確有
    公訴意旨所指訴之過失傷害犯行，揆諸前揭說明，自應諭知
    被告甲○○無罪之判決。
據上論斷，應依刑事訴訟法第三百零一條第一項前段，判決如主
文。
本案經檢察官李超偉到庭執行職務。
中    華    民    國    99    年    10    月    28    日
                        刑事第一庭  法  官  鄭水銓
以上正本證明與原本無異。
如不服本判決應於收受判決後十日內向本院提出上訴書狀，並應
敘述具體理由。其未敘述上訴理由者，應於上訴期間屆滿後二十
日內向本院補提理由書（均須按他造當事人之人數附繕本）「切
勿逕送上級法院」。
                                    書記官  洪紹甄
中    華    民    國    99    年    11    月    1     日

司法院資訊處製作；財團法人民間司法改革基金會備份。
